【裁判字號】    97,易,787
【裁判日期】    971007
【裁判案由】    詐欺
【裁判全文】
臺灣彰化地方法院刑事判決               97年度易字第787號
公  訴  人  臺灣彰化地方法院檢察署檢察官
被      告  甲○○
上列被告因詐欺案件，經檢察官提起公訴（97年度偵字第3340號
），本院判決如下：
    主  文
甲○○共同犯詐欺取財罪，處有期徒刑壹年，減為有期徒刑陸月
，如易科罰金，以新臺幣壹仟元折算壹日。
    事  實
一、甲○○於陳瑞志（另案經臺灣嘉義地方法院97年度易字第43
    8 號判決處刑）分別為址設彰化縣員林鎮○○路282號「21
    世紀不動產員林林森加盟店」之會計經理與實際負責人。於
    民國（下同）95年12月29日，陳瑞志與丙○○簽訂21世紀不
    動產買賣斡旋契約2份，並向丙○○收取新台幣（下同）30
    萬元，作為購買彰化縣員林鎮○○路○段69巷55弄21號3樓、
    彰化縣大村鄉○○路79巷92號等2筆不動產之斡旋金，陳瑞
    志與甲○○竟意圖為自己不法之所有，共同基於詐欺取財之
    犯意聯絡，於96年2月15日，在上揭加盟店，向丙○○佯稱
    要以其名義申請為21世紀不動產員林大同店之負責人，上開
    斡旋金額可轉為入股加盟店的金額，並以加盟店需資金為由
    向其借款，以此方式施用詐術，致丙○○陷於錯誤，同意以
    上開30萬元斡旋金入股外，陳瑞志與甲○○另於96年2、3月
    間，在上開加盟店，賡續上開詐欺之接續犯意，使劉素春再
    給付共計40萬元（其中10萬元為借款）予甲○○，並於96
    年3月23日交付完畢，再由甲○○交付予陳瑞志。嗣丙○○
    於96年6月間，發現有異要求退股，甲○○與陳瑞志無法償
    還其先前支付之金額共70萬元，始知受騙。
二、案經劉秀娟訴請臺灣彰化地方法院檢察署檢察官偵查起訴。
    理  由
壹、證據能力部分：
    按被告以外之人於審判外之言詞或書面陳述，除法律有規定
    者外，不得作為證據，刑事訴訟法第159條第1項固定有明文
    。惟被告以外之人於審判外之陳述，雖不符第159條之1至第
    159條之4之規定，而經當事人於審判程序同意作為證據，法
    院審酌該言詞陳述或書面陳述作成時之情況，認為適當者，
    亦得為證據；當事人、代理人或辯護人於法院調查證據時，
    知有第159條第1項不得為證據之情形，而未於言詞辯論終結
    前聲明異議者，視為有前項之同意，同法第159條之5定有明
    文。查本案於本院準備程序時，被告就本院下列所引被告以
    外之人於審判外之言詞或書面陳述陳述均同意作為證據，且
    迄至本院審理調查證據時亦未爭執上開證據之證據能力，本
    院審酌該等言詞陳述或書面陳述作成時之情況，並無非法取
    得等不適當之情形，且經本院於審判期日依法進行證據之調
    查、辯論，被告於訴訟上之程序權，已受保障，依刑事訴訟
    法第159條之5之規定，自有證據能力。
貳、認定本件事實所依憑之證據及理由：
一、訊據被告甲○○堅詞否認有詐欺取財之犯行，辯稱：雖然70
    萬元皆係伊經手的，但因是公司會計，只是負責收錢而已，
    從頭到尾都是由陳瑞志與告訴人丙○○談斡旋的事情，伊並
    沒有參與。雖知道告訴人丙○○要入股的事情，但係因為陳
    瑞志公開向公司的員工說過，因此這是大家都知道的事云云
    。惟查：
  (一)據證人即告訴人丙○○於97年8月5日本院審判時具結證稱：
    「（檢察官問：在95年12月29日你有沒有簽立不動產契約？
    ）有的。（檢察官問：這個契約你是跟誰簽訂的？）是跟陳
    瑞志簽約，錢是被告收的，收30萬元。（檢察官問：你跟陳
    瑞志簽約的時候，被告是否在場？）在。（檢察官問：錢是
    否是當天給他的？）是的。（檢察官問：被告是否知道這筆
    錢的用途？）知道。（檢察官問：在你交付40萬元給陳瑞志
    ？）是我交給被告的。（檢察官問：這40萬元的用途？）剛
    開始他說之前的斡旋金，但是斡旋金是30萬元，但是這是騙
    人的，因為屋主說他們沒有去談斡旋的事情，我後來去找斡
    旋這二棟屋子的屋主，屋主說不認識被告及陳瑞志，然後我
    跟陳瑞志簽的那份契約是說，已經將我的斡旋金交給屋主。
    40萬元的部分，是陳瑞志要開員林21世紀二店入股金，說一
    股是30萬元，他問我是否要入二股，我說要入二股，他又再
    跟我借10萬元，所以我再給他40萬元。（檢察官問：你跟被
    告談的時候，被告是否都在場？）大部分。（檢察官問：你
    跟陳瑞志談入股的時候，被告是否在場？）是的。（被告問
    ：你與陳瑞志談的內容我是否都不清楚？）被告有時候會幫
    腔，怎麼會不知道？當時要我入股二店時，被告還一直慫恿
    要我加入，說原來的負責人陳瑞隆搗亂，他是陳瑞志的弟弟
    ，所以要我加入後當負責人。（被告問：有誰看到我在場？
    ）跟我比較好的人，叫賴美雀。」等情（參見本院卷第24－
    25 頁）；又據證人賴美雀於97年3月4日於偵訊中陳稱：「
    （檢察事務官問：甲○○有叫你入股的事？）甲○○、陳瑞
    志都有跟我說要入股的事，他們跟我說要入股要給1股30萬
    …」等語（參見臺灣彰化地方法院檢察署96年度他字第2201
    號偵卷第112頁）；另據被告甲○○於同日偵訊中稱：「（
    檢察事務官問：對證人【賴美雀】所言有無意見？）從頭到
    尾都是陳瑞志跟他談，我只是在旁邊附和，我只是拿表格給
    他們看而已…」等語（參見臺灣彰化地方法院檢察署96年度
    他字第2201號偵卷第113頁），又被告甲○○自承與陳瑞志
    為男女朋友關係（參見上開偵卷第69頁），則既證人即告訴
    人丙○○及證人賴美雀皆明確指述陳瑞志與渠等談要入股之
    事時被告甲○○皆在場、亦知情，又被告甲○○與陳瑞志為
    男女朋友關係，被告甲○○亦自承曾在旁附和，足堪認被告
    甲○○對陳瑞志以入股為由詐騙被害人丙○○之事知之甚詳
    ，被告甲○○辯稱整件事都係由陳瑞志與被害人劉秀娟在談
    ，伊並不知情，亦沒有參與共同詐欺犯行之抗辯，不足採信
    。
  (二)另經證人即彰化縣大村鄉○○路79巷92號房屋之屋主乙○○
    於 97年1月11日偵訊中陳稱：「（檢察事務官問：與被告陳
    瑞志、陳瑞隆、甲○○是否認識？）我不認識。（檢察事務
    官問：彰化縣大村鄉○○路79巷92號之房屋是否你所有？）
    不是，是我太太林惠美的。（檢察事務官問：95年12月29日
    陳瑞志是否有找你洽談上開房屋之買賣事宜？詳情？）沒有
    ，我不認識他。（檢察事務官問：提示21世紀不動產買賣斡
    旋契約，其上載有「同義暫收，如期無法出售時，原金返還
    」及「乙○○」之印文，是否你寫及蓋章？）不是我寫的，
    名字是我的名，但身分證也不是我，不是我寫我蓋的…」等
    語（參見臺灣彰化地方法院檢察署96年度他字第2201號偵卷
    第90頁），此有上開不動產買賣斡旋契約1 紙附卷可稽。又
    經證人即告訴人丙○○於97年8月5日本院審理時具結證稱：
    「（審判長問：你最後有登記為員林21世紀二店的負責人？
    ）當然沒有。（審判長問：有這兩家店？）沒有這樣的店名
    存在過，所以他從頭到尾都是騙我，入股也沒有契約…（
    審判長問：你要求退股的時候，陳瑞志如何跟你說？）他說
    好，但是他說現在比較不方便，所以他開一張75萬元的本票
    給我，70萬元是欠我的，5萬元要給我當利息。（審判長問
    ：票有無兌現？）沒有，票開的日期是6月份，兌現日好像
    是96年10月31日…」等語（參見本院卷第26頁）；然上開本
    票至今仍未兌現，復陳瑞志亦已認罪，承認有詐騙被害人丙
    ○○之犯行（參見臺灣嘉義地方法院97年度易字第438號刑
    事判決），堪信陳瑞志與被告甲○○以可賺取位於彰化縣員
    林鎮○○路○段69巷55弄21號3樓、彰化縣大村鄉○○路79
    巷92號等2筆不動產之差價為由，而向被害人劉秀娟收取斡
    旋金30萬元；嗣後又以斡旋不成，將該筆斡旋金轉為讓被害
    人丙○○入股二店之資金，且又以一股30萬元，二股需60
    萬元之因，再向被害人丙○○收取30萬元之資金，及藉口公
    司開銷不足另借款10萬元，係為陳瑞志及被告甲○○施用詐
    術之手段；此外，復有本票2紙、21世紀不動產買賣斡旋契
    約2份、帳戶交易明細表1份、21世紀不動產加盟證書2紙、
    彰化縣政府營利事業登記證、創店預算概估表、菁英大同店
    平面圖、96年9月7日陳瑞志所發公告各1紙附卷可憑（參見
    臺灣彰化地方法院檢察署96年度他字第2201號偵卷第6、8
    －11、73、75－76、77、78、81－83、137頁）。
  (三)綜上所述，被告甲○○上開抗辯，顯係為圖卸責之詞，不足
    採信。本件犯罪事證明確，被告共同詐欺取財之犯行，足堪
    認定。
二、核被告甲○○所為，係犯刑法第339條第1項之詐欺取財罪。
    被告甲○○與陳瑞志共同犯罪，彼此間有犯意聯絡及行為分
    擔如前所述，均為共同正犯。爰審酌被告甲○○並無前科紀
    錄，素行尚佳，有臺灣高等法院被告前案紀錄表1 份在卷可
    考，及其犯罪之動機、目的、手段，惟被告犯後否認犯行、
    不知悔悟等一切情況，量處如主文所示之刑，以示懲儆。查
    中華民國九十六年罪犯減刑條例於96年7月4日公布，並自96
    年7月16日施行，本件被告甲○○犯罪之時間係在96年4月24
    日以前，所犯合於中華民國九十六年罪犯減刑條例第2條第1
    項第3 款減刑之規定，復無該條例所規定不得減刑之例外規
    定，應依法減其宣告刑2分之1，並認易科罰金以每日一千元
    為適當，諭知易科罰金之折算標準。
據上論斷，應依刑事訴訟法第299條第1項前段，刑法第28條、第
339條第1項、第41條第1項前段，刑法施行法第1條之1第1項、第
2項前段，中華民國96年罪犯減刑條例第2條第1項第3款、第7條
、第9條，判決如主文。
本案經檢察官王元郁到庭執行職務。
中    華    民    國    97    年    10    月     7    日
                  刑事第四庭    審判長法  官  姚銘鴻
                                      法  官  吳俊螢
                                      法  官  葉明松
以上正本證明與原本無異。
如不服本判決，應於判決送達後10日內，向本院提出上訴書狀，
上訴書狀應「敘述具體上訴理由」，並按他造當事人之人數附繕
本。「切勿逕送上級法院」。
中    華    民    國    97    年    10     月    7    日
                                      書記官  郭佳雯


司法院資訊處製作；財團法人民間司法改革基金會備份。
